臺灣臺南地方法院民事裁定　　　　　 100年度消債更字第80號
債　務　人　黃駿安即黃仕宥即黃.
上列當事人聲請消費者債務清理事件，本院裁定如下：
    主  文
債務人黃駿安即黃仕宥即黃顯文自民國一００年十二月二十八日
十七時起開始更生程序；並命司法事務官進行本件更生程序。
    理  由
一、按債務人不能清償債務或有不能清償之虞者，得依本條例所
    定更生或清算程序，清理其債務；債務人無擔保或無優先權
    之債務總額未逾新臺幣一千二百萬元者，於法院裁定開始清
    算程序或宣告破產前，得向法院聲請更生；債務人對於金融
    機構因消費借貸、自用住宅借款、信用卡或現金卡契約而負
    債務，在聲請更生或清算前，應提出債權人清冊，以書面向
    最大債權金融機構請求協商債務清償方案，並表明共同協商
    之意旨；債務人與金融機構協商成立者，不得聲請更生或清
    算；又法院開始更生程序之裁定，應載明其年、月、日、時
    ，並即時發生效力。消費者債務清理條例第3條、第42條第1
    項、第151條第1項、第5項及第45條分別定有明文。
二、本件債務人主張：債務人黃駿安即黃仕宥即黃顯文現任職統
    一實業股份有限公司，聲請更生前二年收入為新台幣（以下
    同）843,147元，換算每月收入則為35,131元。除此收入外
    ，名下並無財產，然累積債務總金額已達5,181,445元，均
    為無擔保或優先權之債務，債務人有不能清償債務之情事，
    前已提出債權人清冊，以書面向最大債權金融機構即台新國
    際商業銀行股份有限公司（以下簡稱台新銀行）請求共同協
    商債務清償方案，惟因債務人目前扣除基本生活支出及扶養
    父、母親、配偶、未成年子女之費用後，並無能力清償台新
    銀行所提供之二階段協商方案，而認定債務人無法接受任何
    還款條件，以致協商不成立，且其無擔保或無優先權之債務
    總額未逾1,200萬元，復未經法院裁定開始清算程序或宣告
    破產，爰依上開規定，提出前置協商不成立通知書、財產及
    收入狀況說明書、債權人清冊、債務人清冊，聲請更生等語
    。
三、債務人主張其於消費者債務清理條例施行前，未曾與最大債
    權銀行就無擔保債務成立協商；嗣於100年4月11日始向最大
    債權金融機構台新銀行申請債務協商，惟經台新銀行通知協
    商不成立等情，業據其提出財團法人金融聯合徵信中心當事
    人綜合信用報告及前置協商不成立通知書為證，自堪信為真
    實。
四、又債務人主張其目前每月薪資收入33,384元（100年1-7月收
    入平均；計算式：35,778＋32,728＋33,035＋32, 462＋
    35,307＋31,580＋32,800＝233,690；233,690÷7＝33,384
    ，元以下，四捨五入），負債總額為5,181,445元，均為無
    擔保或無優先權之債務；名下並無任何財產，而債務人僅是
    一般消費者，並未從事營業之事實，業據提出債務人之財產
    及收入狀況說明書、債權人清冊、債務人清冊、前置協商不
    成立通知書、財政部臺灣省國稅局98年、99年度綜合所得稅
    各類所得資料清單、財政部臺灣省國稅財產歸屬資料清單、
    戶籍謄本、財團法人金融聯合徵信中心當事人查詢個人資料
    （信用報告）回覆書、債務人配偶、父母之財政部臺灣省國
    稅局99年度綜合所得稅各類所得資料清單及財政部臺灣省國
    稅財產歸屬資料清單、債務人無擔保債務明細表、薪資明細
    表等為證，並經本院依職權調取勞保局電子閘門查詢作業被
    保險人投保資料查詢、稅務電子閘門財產所得調件明細表、
    法務部健保資訊連結作業查明，並有統一實業股份有限公司
    覆函在卷可按，堪信債務人此部分主張為真實。
五、再者，最大債權銀行台新銀行於債務人申請前置協商時，固
    提出二階段、每月償還5,000元、分72期、0利率之協商方案
    ，第7年再依當時收支情形續約。然因債務人無法接受足以
    負擔之還款方案而前置協商不成立。經本院函詢債權銀行台
    新銀行，該行則函覆略以「若債務人再為協商申請，依銀行
    公會相關規範，本行僅得提供180期、0利率之分期清償方案
    」，有台新銀行100年8月16日覆函在卷可稽。則依債務人債
    務金額5,181,445元、分180期計算，則每月還款金額應為
    28,786元。惟查，債務人每月平均收入僅約33,384元，而臺
    南市100年度（7月1日起至12月31日止）每月每人最低生活
    費係10,244元，此有內政部歷年最低生活費公告1份在卷可
    稽。又債務人有未成年子女一人，其扶養費用則依財政部公
    告100年度綜合所得稅免稅額每人全年82,000元計算，又債
    務人應與配偶共同分擔未成年子女之扶養費，故每一未成年
    子女每月扶養費由二人分擔後，為3,417元（82,000÷12＝
    6,833；6,833÷2＝3,417）。另債務人須與其姊姊、弟弟扶
    養母親，其扶養費用應負擔2,278元（82,000÷12＝6,833；
    6, 833÷3＝2,278）。至債務人主張尚須扶養配偶及父親云
    云。惟債務人父親99年年收入298,207元、債務人配偶99年
    年收入438,997元，均足以自足，其請求均無理由，併予敘
    明。因此，債務人主張其每月支出其母親、未成年子女之扶
    養費用於5,695元之範圍內，應屬適當。則債務人每月所領
    之薪資33,384元扣除其最低生活費10,244元以及扶養母親、
    未成年子女之費用5,695元後，顯已不足支付最大債權銀行
    台新銀行所提出之分180期、月付28,786元之清償方案。準
    此，堪認債務人確已達不能清償債務或有不能清償之虞之程
    度。
六、綜上所述，債務人僅係一般消費者，其已達不能清償債務或
    有不能清償之虞之程度，其中無擔保或無優先權之債務，在
    1,200萬元以下。債務人曾向最大債權金融機構銀行請求協
    商債務清償方案，惟協商不成立，且未經法院裁定開始清算
    程序或宣告破產，又查無消債條例第6條第3項、第8條或第
    46條各款所定駁回更生聲請之事由存在，則債務人聲請更生
    ，應屬有據，爰裁定如主文。
中    華    民    國   100    年    12    月    28    日
                  民事第一庭    法      官  張麗娟
上為正本係照原本作成。
本件不得抗告。
中    華    民    國   100    年    12    月    28    日
                                書  記  官  楊宗倫